臺灣新竹地方法院刑事判決
111年度訴字第511號
公  訴  人  臺灣新竹地方檢察署檢察官
被      告  楊宗寶





指定辯護人  本院公設辯護人周凱珍
上列被告因強盜案件，經檢察官提起公訴（111年度少連偵字第7
8號），本院判決如下：
    主  文
甲○○共同犯攜帶兇器侵入住宅強盜罪，處有期徒刑5年。
    事實及理由
壹、構成犯罪事實：
    甲○○於民國111年6月12日凌晨1時許，電召少年彭○銘、徐○
    佑及古○豪（少年彭○銘等3人年籍均詳卷，另由警移送本院
    審理中）等人至新竹縣○○鎮○○路000號甲○○住處同遊，未幾
    ，其等戴口罩外出並一同步行至甲○○先前所住居之新竹縣○○
    鎮○○路○段0號之世紀星鑽大廈社區（下稱世紀大廈社區），
    期間，甲○○向少年彭○銘、徐○佑及古○豪表示欲至先前鄰居
    乙○○位在新竹縣○○鎮○○路○段00巷00弄0號住處所開設之雜貨
    店竊取金錢，待步行至世紀大廈旁之小巷後，即由甲○○先下
    去探路，數分鐘後甲○○返回原處。繼因少年徐○佑及古○豪表
    示不願前往，甲○○等4人再步行返回中豐路三段上；未幾，
    於同日凌晨1時36分許至1時55分許之期間，甲○○等4人步行
    進入世紀大廈社區地下室，而少年徐○佑及古○豪因不願前往
    盜取財物，即在地下室樓梯間把玩網路遊戲，甲○○與少年彭
    ○銘等2人遂共同意圖為自己不法之所有，基於攜帶兇器、侵
    入住宅強盜之犯意聯絡，穿過地下室停車場、再攀爬地下室
    逃生梯、繼沿附近住戶增建之一樓高鐵皮屋頂翻越陽臺矮牆
    至乙○○前開住處二樓前陽臺之右側，途中甲○○並撿拾巴掌大
    之石頭以為犯案工具，欲用於破壞二樓陽臺內之玻璃窗戶，
    而乙○○因先前聽聞聲響，起身四處察看，於開啟二樓客廳通
    往前陽臺之房門察看之際，突見甲○○與少年彭○銘在二樓前
    陽臺處，乙○○出言質問其等為何在此出現，甲○○出言推託，
    且由該門走入屋內，而侵入乙○○住宅，甲○○先將乙○○推至二
    樓廁所，並以衣架將之限制在二樓廁所內；未料，乙○○隨即
    掙脫衣架之限制，再與甲○○發生拉扯，甲○○與乙○○雙雙自二
    樓樓梯滑落至一樓樓梯間，乙○○旋遭甲○○壓制在地，乙○○滑
    落期間，其額頭遭棧板刮傷及身體多處瘀傷，繼因其等持續
    拉扯，甲○○遂以置於一樓之客觀上可供兇器使用之玻璃製品
    空米酒酒瓶揮向乙○○，於乙○○掙扎、抵抗之際，該空米酒酒
    瓶碰擊乙○○頭部，此時甲○○命少年彭○銘搜尋櫃子內之財物
    ，少年彭○銘隨手先抓取滿手數量不詳之紙鈔與零錢；稍後
    甲○○再將乙○○推至一樓後方之廁所內以限制乙○○之行動自由
    ，並致乙○○受有右側硬腦膜下出血、顏面骨骨折及前額撕裂
    傷等傷害，甲○○遂先以椅子阻擋廁所門，甲○○再命少年彭○
    銘將桌子拉來擋住一樓廁所門，甲○○及少年彭○銘以前述此
    等強暴方式，至使乙○○不能抗拒，此時甲○○與少年彭○銘返
    回二樓至乙○○之房間內，共同拿取乙○○之黑色短夾錢包（內
    有各式證件及新臺幣【下同】千元紙鈔5張）後，其等隨循
    原路返回世紀大廈社區地下室，並在該地下室分贓，且由少
    年彭○銘分得2,000元，餘款則歸甲○○所有，繼甲○○4人先後
    離開世紀大廈社區，而甲○○再將黑色短夾錢包棄置於新竹縣
    竹東鎮中豐路三段45巷空屋內，嗣乙○○再度掙脫限制，方報
    警究辦，為警循線持檢察官簽發之拘票拘提甲○○等4人到案
    ，並扣得贓款3,265元及前開錢包1個（內有身分證、健保卡
    、駕照、保險證、行照、紅包袋）等物。
貳、認定犯罪事實所根據的證據及理由：
一、被告甲○○於警局詢問時、檢察官偵訊時及本院法官訊問、準
    備程序、審理時之自白。
二、證人即少年彭○銘、徐○佑、古○豪分別於警詢及偵訊時之證
    述。
三、證人即告訴人乙○○於警詢及偵訊時之證述。
四、證人温理達於警詢時之證述。
五、新竹縣政府警察局竹東分局111年6月12日偵查報告及所附犯
    嫌進出動線圖、監視器錄影影像擷取畫面10張、現場照片6
    張。
六、臺北榮民總醫院新竹分院111年6月12日出具之診斷證明書。
七、111年6月12日現場照片、被害人傷勢照片、車號000-0000號
    重型機車行駛路線圖、監視器錄影影像翻拍照片。
八、新竹縣政府警察局竹東分局扣押筆錄、扣押物品目錄表（受
    扣押人甲○○）。
九、111年6月12日現場蒐證照片44張。
十、111年6月12日監視器錄影影像截圖7張。
十一、被告甲○○丟棄皮夾地點勘察錄影影像截圖6張、現場照片5
      張。
十二、111年6月23日告訴人傷勢狀況照片6張。
十三、新竹縣政府警察局竹東分局111年6月29日偵查報告及所附
      犯嫌進出動線圖、案發地點新竹縣○○鎮○○路○段00巷00弄0
      號1至3樓平面圖、111年6月28日拍攝現場照片。
十四、內政部警政署刑事警察局111年6月20日刑紋字第11100687
      39號鑑定書。
十五、新竹縣政府警察局竹東分局111年6月12日刑案現場勘查報
      告及所附現場平面示意圖2份、刑案現場勘察影像96張、
      勘察採證同意書暨證物清單各5份、刑事案件採驗紀錄表
      、內政部警政署刑事警察局111年6月20日刑紋字第111006
      8739號鑑定書。
十六、內政部警政署刑事警察局111年7月14日刑生字第11100687
      23號鑑定書。
十七、扣案之贓款3,265元、錢包1個（內有身分證、健保卡、駕
      照、保險證、行照、紅包袋）。
十八、綜上，足認被告之自白應與事實相符，可以採信，本件事
      證明確，被告犯行洵堪認定，應依法予以論科。
參、論罪科刑的理由：
一、論罪：
（一）按刑法第321條第1項第3款之攜帶兇器竊盜罪，係以行為
      人攜帶兇器竊盜為其加重條件，此所謂兇器，其種類並無
      限制，凡客觀上足對人之生命、身體、安全構成威脅，具
      有危險性之器具均屬之，且祇須行竊時攜帶此種具有危險
      性之兇器為已足，並不以攜帶之初有行兇之意圖為必要，
      此有最高法院79年台上字第5253號判例意旨可資參照。而
      空米酒酒瓶係玻璃製品，材質堅硬，客觀上得持以攻擊人
      身，對人之生命、身體、安全構成威脅，為具有相當危險
      性之器械，證諸前開判例意旨，自屬刑法第321條第1項第
      3款所稱之兇器。又按刑法第321條第1項第3款攜帶兇器竊
      盜罪，所稱之兇器，乃依一般社會觀念足以對人之生命、
      身體、安全構成威脅，而具有危險性之「器械」而言。而
      石頭乃自然界之物質，尚難謂為通常之「器械」，從而持
      石頭砸毀他人車窗竊盜部分，尚難論以攜帶兇器竊盜罪（
      最高法院92年度台非字第38號判決意旨參照）。查本件被
      告撿拾之石頭乃自然界之物質，並非器械，參照上開說明
      ，自非刑法第321條第1項第3款所稱之兇器。
（二）次按刑法第321條第1項第2款規定將「門扇」、「牆垣」
      、「其他安全設備」並列，則所謂「門扇」專指門戶而言
      ，應指分隔住宅或建築物內外之間之出入口大門。而所謂
      「其他安全設備」，指門扇牆垣以外，依社會通常觀念足
      認防盜之一切防閑設備而言，最高法院25年上字第4168號
      判例、56年度台上字第602號判決可資參照。本案告訴人
      住宅二樓客廳通往二樓前陽臺之房門，非分隔住宅或建築
      物內外之間出入口之大門，自非屬上開加重竊盜罪之門扇
      ；然上開房門，具有阻隔外人侵入之防閑功能，應屬安全
      設備無疑。復按刑法第321條第1項第2款所謂毀越門扇，
      其『越』指逾越而言，如係從門走入或開鎖啟門入室，均不
      得謂為逾越門扇（最高法院77年度台上字第1130號判決意
      旨參照）。今被告自鐵皮屋頂翻越至告訴人住宅二樓陽臺
      ，並從已被告訴人開啟之房門進入告訴人之二樓客廳，則
      被告並無踰越該房門之行為，依照上開見解即難認被告有
      踰越安全設備犯行。至2樓陽臺之矮牆，依一般常情，二
      樓陽臺矮牆僅人半身高度，顯為防止人掉落，而非專為防
      盜而設，故非刑法第321條第1項第2款所謂之牆垣，當無
      該款加重條件之適用，公訴意旨此部分所認，容屬有誤，
      惟此僅屬於加重條件之減縮，不生變更起訴法條之問題，
      先予說明。
（三）再按犯強盜罪，於實行強暴行為之過程中，如別無傷害之
      故意，僅因拉扯致被害人受有傷害，乃施強暴之當然結果
      ，應不另論傷害罪（最高法院103年度台上字第1121號判
      決意旨參照）。本案被告係在與告訴人持續拉扯間，持空
      米酒酒瓶揮向告訴人，告訴人於掙扎、抵抗之過程中受傷
      ，則告訴人所受傷害，應為被告上開強盜行為之當然結果
      ，自無庸另論以刑法第277條第1項之傷害罪。
（四）被告甲○○所為，係犯刑法第330條第1項、第321條第1項第
      1、3款之攜帶兇器侵入住宅強盜罪。
（五）共同正犯：被告甲○○與少年彭○銘，就上開加重強盜犯行
      ，彼此間有犯意聯絡及行為分擔，為刑法第28條之共同正
      犯。　　
（六）刑罰減輕事由（刑法第59條）：查被告從小父母離異，家
      庭功能不彰，欠缺法律常識及正常的經濟來源，且被告犯
      本罪時甫滿18歲，年紀尚輕，因經濟困難，尚未領到工作
      的薪水，急需用錢，復因智識程度及法治觀念不足，一時
      短於思慮，竟心生歹念，原先跟友人只要竊取被害人財物
      ，但是被被害人發現，而變成強盜他人財物，致罹本件犯
      行，雖造成被害人受有上開傷害，惟傷勢尚非至鉅，及被
      告所得財物非鉅，犯罪手段尚非殘暴、情節尚非重大不可
      逭，且被告就案情始末供承不諱，坦然面對，深感懊悔，
      是認被告在客觀上足以引起一般同情，被告犯罪之情狀顯
      有可憫恕之處，衡之攜帶兇器侵入住宅強盜罪之法定本刑
      為7年以上有期徒刑，與其犯罪情節相較，顯有情輕法重
      之情形，依一般社會觀念觀之，若科以法定最低刑度，仍
      嫌過重，爰依刑法第59條之規定，酌量減輕其刑。
二、科刑：關於本件應該要判被告多久的刑度部分，本院依照刑
    法第57條的規定，以被告的責任為基礎，考慮到被告犯本罪
    時甫滿18歲，年輕識淺、思慮未周，且法治觀念薄弱、價值
    觀偏差，竟不思循正當途徑獲取財物，反圖不勞而獲，以攜
    帶兇器侵入住宅之加重強盜方式而強取他人之財物，其所為
    顯不尊重他人財產權益，造成被害人所受侵害及社會治安之
    危害非輕，所為實無足取，惟念及被告自警詢、偵訊及本院
    審理時均坦承犯行，尚知悔悟，且其犯罪之情狀顯可憫恕，
    兼衡被告為國中畢業，做過早餐店、美髮、油漆，家裡一起
    住的有兩個哥哥，父母離婚，經濟狀況勉強過的去，沒有負
    債等一切情狀，量處如主文所示之刑，以示懲儆。
三、不予宣告沒收之說明：
（一）被告強盜所得之贓款3,265元、錢包1個（內有身分證、健
      保卡、駕照、保險證、行照、紅包袋），雖尚未發還被害
      人乙○○，惟已尋獲查扣在案，業據被告供述明確，並有扣
      押物品清單、臺灣新竹地方檢察署贓證物款收據在卷可考
      ，是以被告並未保有犯罪所得，又為避免宣告沒收後，被
      害人須另循程序主張權利請求發還，故不予宣告沒收或追
      徵。
（二）未扣案之空米酒酒瓶1支，雖係被告供本件加重強盜犯行
      所用之物，惟上開空酒瓶係告訴人所有，則該空酒瓶既非
      被告所有之物，亦非屬違禁物，故不予宣告沒收或追徵。
      另被告原欲用於破壞二樓陽臺內之玻璃窗戶之巴掌大之石
      頭1顆，既未扣案，且該石頭係被告隨手於空地撿拾，業
      據被告供述在卷，衡以石頭乃自然界之物質，隨手可拾得
      ，非違禁物或義務沒收之物，亦欠缺刑法上之重要性，爰
      不予宣告沒收，併此敘明。
肆、依刑事訴訟法第299條第1項前段，判決如主文。
本案經檢察官吳志中提起公訴，檢察官邱宇謙到庭執行職務。
中　　華　　民　　國　　111 　年　　11　　月　　11　　日
                  刑事第七庭  審判長法  官  馮俊郎 
                                    法  官  王子謙 
                                    法  官  王榮賓 
以上正本證明與原本無異。
如不服本判決應於收受送達後20日內向本院提出上訴書狀，並應
敘述具體理由；其未敘述上訴理由者，應於上訴期間屆滿後20日
內向本院補提理由書（均須按他造當事人之人數附繕本）「切勿
逕送上級法院」。
中　　華　　民　　國　　111 　年　　11　　月　　11　　日
                                    書記官　彭筠凱

附錄本案論罪科刑實體法條全文：
刑法第321條第1項
犯前條第1項、第2項之罪而有下列情形之一者，處6月以上5年以
下有期徒刑，得併科50萬元以下罰金：
一、侵入住宅或有人居住之建築物、船艦或隱匿其內而犯之。
二、毀越門窗、牆垣或其他安全設備而犯之。
三、攜帶兇器而犯之。
四、結夥三人以上而犯之。
五、乘火災、水災或其他災害之際而犯之。
六、在車站、港埠、航空站或其他供水、陸、空公眾運輸之舟、
    車、航空機內而犯之。
　　
刑法第328條第1項
意圖為自己或第三人不法之所有，以強暴、脅迫、藥劑、催眠術
或他法，至使不能抗拒，而取他人之物或使其交付者，為強盜罪
，處5年以上有期徒刑。

刑法第330條第1項
犯強盜罪而有第321條第1項各款情形之一者，處7年以上有期徒
刑。